行　政　法　院　判　決　　　　　　　　　　　　　　八十七年度判字第四一六號
　　原　　　告　臺南縣麻豆鎮麻豆代天府管理委員會
　　代　表　人　甲○○
　　被　　　告　臺南縣稅捐稽徵處
右當事人間因土地稅法事件，原告不服財政部中華民國八十六年十月六日台財訴第0
00000000號再訴願決定，提起行政訴訟，本院判決如左︰
　　主  文
原告之訴駁回。
　　事  實
緣原告於民國八十四年六月十六日以買賣名義取得坐落台南縣麻豆鎮○○段四四八地
號土地乙筆，並申准依土地稅法第三十九條之二第一項規定免徵土地增值稅在案。嗣
被告於八十五年五月七日會同地政、農業單位等，實地勘查時查獲原告於移轉登記後
並未繼續作農業使用，而擅自變更為停車場用地，原告非依法令變更系爭土地為非農
業使用，遂依土地稅法第五十五條之二規定科處原告原免徵土地增值稅額二倍之罰鍰
新台幣（以下同）二、九五五、六○○元（計至百元止），原告不服，申請復查，未
獲變更，乃循序提起行政訴訟，茲摘兩造訴辯意旨於次：
原告起訴意旨略謂︰一、原告承受系爭土地改為停車用地，固屬不虛，惟此為一時權
宜之變通措施，並非意圖永久之變更，考其時正值「總統、副總統」民選之際，各界
悉盡動員之能事，在地方上則無不傾盡全力以助勢，本會之代天府自不能置身度外，
因而認有作最大之犧牲加以配合之必要，故始以麻豆鎮為中心之各鄉鎮，由助選員號
召齊聚本會之代天府，以演講之方式助選，該處則不得不改
國之回報，以供民眾停車之用。二、嗣因附近農民在該地上曬穀，原告不能遽予拒絕
，惟被告對原告該地上原種植作物面積並未予調查，原告不繼續耕作面積是否在五分
之一以內，而有土地稅法第五十五條之二第二項規定之適用，則疏未加調查，為此請
判決將原處分及一再訴願決定撤銷等語。
被告答辯意旨略謂︰一、查謝東先生於八十四年六月十六日依農業用地移轉免徵土地
增值稅規定，買賣取得坐落台南縣麻豆鎮○○段四四八號土地乙筆，惟查謝君於移轉
登記後並未繼續作農業使用，而擅自變更為停車場用地，案經本處佳里分處於八十五
年五月七日會同地政、農業等單位人員，實地勘查時查獲，此有取證照片暨會同有關
單位實地查核清單附案可稽，核其非依法令變更為非農業使用之違章事證確鑿，本處
爰依首揭規定論處，依法並無不合。二、至原告指稱因時值總統、副總統民選之際，
乃將系爭土地改
屬不虛，惟為一時權宜之變通措施，並非意圖永久之變更云云。查本案謝東於復查階
段時指稱「該土地原種植芒果樹，因無收益於八十五年初砍除整地後改種根莖類農作
物，其短暫休耕期間遭查獲違章」，於訴願時復辯稱本案系爭土地係供作曬穀場之用
，嗣於行政訴訟階段則又經原告辯稱因時值民選總統之際，為對黨國之回報，乃不得
不將系爭土地改
，洵無足採；況查本案系爭土地確供作停車場使用之事實，業經原告坦承在，且有
本處實地勘查時照片為證，並經農業單位認定非作農業使用有案，核其未繼續供作農
業使用之違章事證已至為明確，應無庸置疑。三、次按台灣省稅務局八十二年二月十
一日稅二字第八二一三六七九號函釋「初勘與複勘之使用情形不一致，於複勘時雖已
變更回復作農業使用，惟其對於初勘時已採證未作農業使用之事實應無法改變，及查
獲違章案件申請複勘時，仍以查獲時取證資料為準。」經查本處於八十五年七月二十
四日複勘時雖已恢復作農業使用，惟於八十五年五月七日初勘時，其未作農業使用之
違章事證已甚為明確，依規定仍應受處罰；次查依據取證照片本案系爭土地已全部供
作停車場使用，亦無土地稅法第五十五條之二第二項規定得按實際不繼續耕作面積比
率計算罰鍰之適用，故本處原處分按原免徵土地增值稅額處以二倍之罰鍰，依法並無
違誤。原告所訴各節為無理由，請予以駁回等語。
    理  由
按「農業用地在依法作農業使用時，移轉與自行耕作之農民繼續耕作者，免徵土地增
值稅。」及「依第三十九條之二第一項取得之農業用地，取得者於完成移轉登記後，
有左列不繼續耕作情形之一者，處以原免徵土地增值稅額二倍之罰鍰．．．三、非依
法令變更為非農業用地使用。前項應處罰鍰之土地，不繼續耕作面積未達每宗土地原
免徵土地增值稅土地面積之五分之一，其罰鍰得按實際不繼續耕作面積比率計算。但
以一次為限。」分別為土地稅法第三十九條之二第一項及第五十五條之二所明定。本
件被告以原告於八十四年六月十六日依農業用地移轉免徵土地增值稅規定，買賣取得
坐落台南縣麻豆鎮○○段四四八地號土地乙筆，嗣八十五年五月七日經被告派員會同
地政、農業單位人員實地勘查時，查獲原告於移轉登記後並未繼續作農業使用，而擅
自變更為停車場用地，遂依首揭規定科處原告原免徵土地增值稅額二倍之罰鍰二、九
五五、六○○元，洵無不合。原告訴稱：伊於民選總統選舉之際，將系爭土地改
臨時停車場之用，嗣因附近農戶續作曬穀場地，無法拒絕，惟原告仍有部分供為農作
使用，被告未經詳查，認系爭農地全部不繼續耕作亦與實情不合等語。查系爭土地於
八十五年五月七日被告派員會同地政、農業單位人員實地勘查時所取證之照片，已全
部舖
時雖已變更回復作農業使用，惟其對於初勘時已採證未作農業使用之事實應無法改變
，及查獲違章案件申請複勘時，仍以查獲時取證資料為準。台灣省稅務局八十二年二
月十一日稅二字第八二一三六七九號函釋有案。是系爭土地於八十五年七月二十四日
複勘時雖已恢復作農業使用，惟初勘時未作農業使用，揆諸上開規定仍應受處罰。次
查被告於初勘時系爭土地已全部供作停車場使用，亦有現場照片三張附於實地查核清
單可證，自無土地稅法第五十五條之二第二項其罰鍰得按實際不繼續耕作面積比率計
算規定之適用。末查原告並無法提出農業主管機關核准作曬穀場使用之證明文件以供
查核，要難謂其此部分之主張為真實。從而，被告乃依土地稅法第五十五條之二第一
項規定，科處原告原免徵土地增值稅二倍之罰鍰二、九五五、六○○元，核無違誤。
一再訴願決定遞予維持，俱無不合。原告之訴為無理由，應予駁回。
據上論結，本件原告之訴為無理由，爰依行政訴訟法第二十六條後段，判決如主文。
中    華    民    國     八十七      年      三      月      十九       日
                    行 政 法 院 第 四 庭
                                審 判 長 評  事      曾  隆  興
                                         評  事      吳      仁
                                         評  事      吳  錦  龍
                                         評  事      李  文  宗
                                         評  事      林  家  惠
右  正  本  證  明  與  原  本  無  異
                                         法院書記官  張  惠  美
中    華    民    國     八十七      年      三      月      十九       日
